【裁判字號】    95,訴緝,73
【裁判日期】    950619
【裁判案由】    殺人未遂等
【裁判全文】
臺灣臺北地方法院刑事判決              95年度訴緝字第73號
    公  訴  人  臺灣臺北地方法院檢察署檢察官
    被      告  乙○○
                        巷49.
    選任辯護人  李勝雄律師
上列被告因殺人未遂等案件，經檢察官提起公訴（八十六年度偵
字第八五五號），本院判決如下：
    主  文
乙○○未經許可，無故寄藏手槍，處有期徒刑貳年。扣案以色列
製九ＭＭ半自動手槍壹枝（含彈匣壹個、槍枝管制編號0000
000000），及九ＭＭ半自動手槍制式子彈拾參顆，均沒收
。
其餘被訴殺人未遂部分無罪。
    事  實
一、乙○○明知未經許可，不得無故持有具殺傷力之手槍及子彈
    ，仍於民國八十一年間，在臺中市某處受已成年名為林瑞哲
    之友人（業已死亡）所託，收受具殺傷力之以色列製九ＭＭ
    半自動手槍（含彈匣一個，槍枝管制編號00000000
    00）一枝及已裝填其內亦具殺傷力之九ＭＭ半自動手槍制
    式子彈共計十四發後，即未經許可，將該槍枝連同子彈均藏
    放在其斯時所使用之汽車內駕駛座方向盤下方至腳底踏板上
    方處，而無故寄藏之，嗣後乙○○換購新車使用時，仍繼續
    將上開槍彈寄藏在其新購入使用之車輛內相同位置處；迨於
    八十六年一月一日凌晨二時許，乙○○駕駛其內藏放上開槍
    彈之車輛，與另乘車前往之友人董坤雄、劉冠成（關於此二
    人所涉共同持有上開槍彈罪嫌部分，業據本院以八十六年度
    訴字第一九０四號、臺灣高等法院八十七年度上訴字第三一
    五八號刑事判決均判處無罪確定）相約至臺北市○○路○段
    二七九號地下一樓皇后（即粉墨登廠）ＰＵＢ處喝酒跳舞時
    ，乙○○將上開寄藏之槍彈取出置放在背後腰間處，至凌晨
    三時許，因友人劉冠成與鄰座不詳客人發生爭執，該ＰＵＢ
    經理周咸方報警後，經偵查員甲○○前往查看時，自在場之
    不詳姓名年籍之人處聽聞於該處觀看之乙○○身上攜有槍枝
    ，遂上前查看並欲搶下乙○○所攜帶之槍枝，乙○○在不及
    注意甲○○係執行公務警員之情形下，為護住所持有之上開
    槍彈而與偵查員甲○○發生拉扯，其間因不慎開啟保險而往
    地面擊發上開子彈中之一發但無人傷亡，嗣經甲○○奮力奪
    下乙○○所持有上開槍彈後，始查悉上情，並當場扣得乙○
    ○所寄藏之上開均具殺傷力之半自動手槍一枝（含彈匣）、
    剩餘子彈計十三發，及彈殼一枚等物。
二、案經臺北市政府大安分局報請臺灣臺北地方法院檢察署檢察
    官偵查起訴。
    理  由
甲、有罪部分﹔
一、訊據被告乙○○對持有並寄藏上開槍彈之事實，於警詢、偵
    查及本院審理時均坦承不諱，並據證人即警員甲○○結證稱
    被告確有在上開時地經其察覺持有扣案槍彈而上前奪下之情
    形，此外，復有上開槍枝一枝、子彈十三顆扣案可證，而上
    開槍彈經鑑定結果，認該槍枝（含彈匣一個，槍枝管制編號
    0000000000）係以色列Military Industries
    Ltd.廠所製造之九ＭＭ半自動手槍，具有六條右旋來復線，
    槍號已被磨滅，但以電解腐蝕法顯現為一二六０四六或一二
    六０四八，機械性能良好，認具殺傷力，而扣案子彈十三顆
    則係九ＭＭ半自動手槍制式子彈，亦認具殺傷力，有內政部
    警政署刑事警察局八十六年一月十三日刑鑑字第三０二號鑑
    驗通知書一紙在卷足憑，均足認被告就上開有寄藏槍彈行為
    之自白應與事實相符；而就其收受而寄藏該槍彈之時間，被
    告前於警詢時及經解送臺灣臺北地方法院檢察署檢察官訊問
    中，均一致陳稱上開槍彈係於八十一年間，自已故名為林瑞
    哲之成年友人處所受託代為保管寄藏，迨於八十八年一月五
    日被告經通緝到案而經本院訊問時，其雖改稱係在八十五年
    底所買入，惟於九十五年六月五日本院審理時，其則又稱係
    在七十九年或八十年間由該名為林瑞哲之成年男子所交付，
    以其於八十八年甚或九十五年時之供述距查獲時已相隔達二
    年或九年餘，被告於本院準備程序期日更曾稱因相隔太久而
    忘記受寄取得該槍彈時間，其對此時間之陳述是否出於清楚
    記憶所為，饒有可疑，反而參諸被告甫為警查獲時之警詢及
    偵查中所供述取得槍枝時間復均一致，對藏槍地點、何人所
    交付保管等情亦為相同陳述，就各該受託寄藏槍彈之情節，
    於本院審理中所述與前警詢及偵查中之供述且互核相符，並
    有上開槍彈扣案足佐其確有持有各該槍彈之行為，應堪認被
    告於為警查獲時所供述之取得並受寄上開槍彈之時間較為可
    採；此外，復有上開所扣得均具殺傷力之手槍一枝、子彈十
    三顆暨經擊發後之彈殼一枚等物之照片在卷可資佐證，是本
    案事證已臻明確，被告上開犯行，洵堪認定，應予依法論科
二、查被告寄藏之上開扣案之九ＭＭ半自動手槍，係屬於修正前
    槍砲彈藥刀械管制條例第四條第一項第一款所規定之手槍，
    九ＭＭ半自動手槍子彈十四顆係裝填在上開槍枝內供使用且
    具殺傷力，當係同條例第四條第二款規定之子彈。又按刑法
    第二條第一項規定，行為後法律有變更者，適用裁判時之法
    律。但裁判前之法律有利於行為人者，適用最有利於行為人
    之法律。查本案被告持有上開扣案槍彈之部分，其犯罪後，
    關於被告所犯寄藏手槍、子彈罪之部分，槍砲彈藥刀械管制
    條例業於八十六年十一月二十四日修正公布，原槍砲彈藥刀
    械管制條例第七條第四項無故寄藏手槍罪之法定刑已從一年
    以上七年以下有期徒刑修正為處五年以上有期徒刑，併科新
    臺幣一千萬元以下罰金，較修正前同條例第七條第四項之法
    定刑規定顯不利於行為人，而原該條例第十一條第三項無故
    寄藏彈藥罪之法定刑，亦從三年以下有期徒刑修正為該條例
    第十二條第四項之五年以下有期徒刑，併科新臺幣三百萬元
    以下罰金，依前揭規定意旨，應適用較有利之行為時法律即
    上開條款經於八十六年十一月二十四日修正前槍砲彈藥刀械
    管制條例之規定（亦即七十四年一月十八日修正施行之該條
    例第七條第四項、七十二年六月二十七日公佈施行之該條例
    第十一條第三項規定），是被告寄藏上開手槍及子彈之行為
    ，核分係犯八十六年十一月二十四日修正前槍砲彈藥刀械管
    制條例第七條第四項及第十一條第三項之未經許可，無故寄
    藏手槍及彈藥罪。被告上開寄藏槍彈時亦持有各該槍彈之低
    度行為，應為高度之寄藏行為所吸收，爰不另論處。被告以
    一行為同時寄藏上開手槍、子彈，係以一行為觸犯數罪名，
    為想像競合犯，依刑法第五十五條之規定，應從一重之八十
    六年十一月二十四日修正前槍砲彈藥刀械管制條例第七條第
    四項無故寄藏手槍罪處斷。公訴意旨以被告此部分行為僅涉
    犯未經許可持有手槍及子彈罪嫌，惟被告尚有前開寄藏槍彈
    之行為，已見前述，且此寄藏行為與該持有行為屬吸收關係
    而為實質上一罪，應為起訴效力所及，本院自得併與審理。
    爰審酌被告無故寄藏上開槍彈期間之八十二年間，曾因違反
    肅清煙毒條例及麻醉藥品管理條例等案件，經法院先後判處
    有期徒刑三年六月、六月，並定其應執行有期徒刑三年十月
    確定，自八十三年三月二十五日入獄執行，迄八十四年四月
    二十二日因假釋出監後，仍繼續上開寄藏行為而為警查獲，
    有臺灣高等法院被告前案紀錄表一份可按，素行非佳，且其
    持有各該槍彈時間長達近五年，上開寄藏具殺傷力手槍、子
    彈之犯行，不僅危害社會治安甚鉅，其查獲時又係攜帶各該
    槍彈入PUB內，以該槍彈之殺傷力動輒易對他人生命身體安
    全造成莫大威脅，犯罪情節並非輕微，但其犯罪後已坦承犯
    行，尚知悔悟，犯後態度非差，及其犯罪之目的、動機等一
    切情狀，量處如主文所示之刑。至於扣案具殺傷力之以色列
    製九ＭＭ半自動手槍（含彈匣一個，槍枝管制編號0000
    000000）一枝及已裝填其內亦具殺傷力之九ＭＭ半自
    動手槍制式子彈共計十三發，依修正前槍砲彈藥刀械管制條
    例第五條規定，非經中央主管機關許可，不得製造、販賣、
    運輸、轉讓、出租、出借、持有、寄藏或陳列，屬於違禁物
    ，應依刑法第三十八條第一項第一款規定，併予宣告沒收。
    至於被告為警查獲時因拉扯之際而誤觸擊發之具殺傷力子彈
    一顆，業經擊發而僅留存不具殺傷力之彈殼一枚，已非屬違
    禁物，且此雖係被告所有，因不具殺傷力亦難認係供被告為
    上開犯罪所用之物，本院自無從依刑法第三十八條第一項第
    一款或第二款規定併予宣告沒收，附此說明。
三、又被告於八十一年間寄藏上開槍彈於所駕用之汽車內後，其
    雖因於八十二年間違反肅清煙毒條例及麻醉藥品管理條例等
    案件，經法院判處罪刑並定其應執行有期徒刑三年十月確定
    ，而自八十三年三月二十五日起入獄執行至八十四年四月二
    十二日始因假釋出獄，惟在其入獄執行期間被告亦自承並無
    他人使用該寄藏槍彈之車輛，足見各該槍彈經其寄藏之犯罪
    狀態仍繼續中，而被告所自承在假釋出監後因更換使用車輛
    ，遂將各該槍彈改寄藏在新使用車輛內之部分，亦係其承前
    同一繼續寄藏之犯意所為，應屬法律上一行為；另被告自稱
    得知委託其保管該槍彈之名為林瑞哲之友人已死亡後，仍繼
    續寄藏並持有該槍彈之行為，以該槍彈如上述，既屬違禁物
    ，在復無任何人對其追索之情形下，被告主觀上認此係無主
    物而予以持用，自難認其此部分行為尚有何應論以侵占罪責
    之問題，均併予敘明。
乙、無罪部分﹔
一、公訴意旨略以：被告乙○○於八十五年十二月三十一日二十
    三時許，攜帶上開槍彈而與不知情之案外人陳建宏相邀至臺
    北市○○○路○段吸引力ＫＴＶ喝酒唱歌，至翌日凌晨二時
    許，由被告提議續攤共赴信義路四段二七九號地下一樓皇后
    ＰＵＢ喝酒跳舞，由被告購票進場跳舞，至凌晨三時許，與
    鄰座不詳客人因座位爭吵互毆，即由皇后ＰＵＢ經理周咸方
    報警，並請雙方至樓上處理，案外人陳建宏見狀，因事不干
    己乘機離去，當雙方在樓上人行道處理時，被告竟趁機至車
    上取出上開槍彈，幸警察據報適時趕至，偵查員甲○○聽到
    有人喊槍，對被告出示證件表明身分，欲加盤查，詎被告即
    從腰際拔出子彈上膛之手槍對甲○○瞄準，甲○○見狀上前
    奪槍反制，被告即擊發一槍，幸未擊中，眾人聞槍聲紛紛逃
    離，詎董坤雄、劉冠成協助被告參與圍毆，幸路人協助與支
    援警力即時趕至，奪下被告手中上開手槍及身上子彈，始免
    危害。因認被告並涉有刑法第二百七十一條第二項、第一項
    殺人未遂罪嫌（起訴書誤載為一百七十一條第二項、第一項
    ，業據蒞庭檢察官當庭更正之）。
二、按犯罪事實應依證據認定之，無證據不得認定犯罪事實；不
    能證明被告犯罪者，應諭知無罪之判決，刑事訴訟法第一百
    五十四條第二項、第三百零一條第一項分別定有明文。而刑
    事訴訟法上所謂認定被告犯罪事實之證據，係指足以認定被
    告確有犯罪行為之積極證據而言，苟積極證據不足為不利於
    被告事實之認定時，即應為有利於被告之認定，更不必有何
    有利之證據，最高法院著有二十九年上字第三一０五號及三
    十年上字第八一六號判例足稽。
三、訊據被告乙○○於警詢時、偵查及本院審理中均堅決否認有
    何殺人之犯意及行為，並辯稱：當日偵查員甲○○上前搶伊
    持有之上開槍彈時係著便服，伊並不知道搶槍者為何人，該
    槍枝有無擊發伊亦係事後經警員告知，擊發次數伊亦不知道
    ，當時除偵查員甲○○搶伊上開槍彈，其旁亦有多人毆打伊
    頭部，該槍枝之擊發可能係伊無意間扣到扳機所致等語。而
    公訴人認被告乙○○涉犯此殺人未遂罪嫌，無非以被告於警
    詢及偵查中之供述、偵查員甲○○之指訴、書面報告書一份
    及扣案槍彈可證等情為其主要論據。經查，證人即偵查員甲
    ○○於本院九十五年五月二十六日審理時已結證稱：伊當日
    到場時有見到數人爭執中，因站伊身邊某不詳姓名年籍女子
    告知友人稱站在伊對面牆壁前之被告身上有帶槍，伊聽見才
    繞過去至被告右邊，斯時見被告手放後面並靠著牆壁，伊出
    手拉被告的右手，並以國語喊：警察，但不確定斯時究有無
    並出示證件，被告右手被伊出手拉出後其上確握有物品，伊
    當時仍看不清楚何物品，因伊手掌將被告握槍部分全數抓住
    ，被告以右手欲抖落而左手推伊之方式欲掙脫未果，伊與被
    告同時倒下時伊即將被告摔到地上，伊係在被告上面但還繼
    續搶被告右手上之物品，被告握有槍枝之該手被伊壓著，因
    此搶槍行為導致倒下時槍口一直抵著伊，斯時被告應無法對
    伊瞄準，而伊則一直試圖將槍口挪到旁邊，但在伊尚未搶下
    該槍枝時，該槍枝有擊發一槍，伊不能確定所擊發該次是被
    告故意扣下扳機或在搶槍掙扎過程中不慎所為，而該次擊發
    後，伊與被告面對面貼近，伊尚有聽到喀喀聲，此聲響應係
    該槍枝經接續扣發扳機但因卡彈而無法射出子彈之聲響，該
    次槍枝擊發時伊已經準備要爬起來，所以擊發時該槍枝大約
    在接近伊胯下位置處，槍口應該已經離開伊身體，其後伊則
    一直聽到該槍枝有喀喀聲音，上開情事均發生在約一分多鐘
    內，其間其他在場者以為伊與被告係起爭執打架，有多人同
    時分別上前出手毆打伊與被告，事後伊發現現場地上有一彈
    孔等語，且關於證人甲○○所述之喀喀聲響, 業據其當庭示
    範關上保險後扣動扳機及打開保險再扣動扳機之動作，前者
    確實無法扣下扳機且該動作所產生聲響甚細微，核與證人甲
    ○○所稱若保險關上將無法扣動扳機，不可能會擊發子彈，
    亦不可能會聽聞上述之喀喀聲情節相符，足見被告與證人甲
    ○○搶槍之際，該槍枝保險顯然已遭開啟，而以被告於偵審
    中均堅稱該槍枝於受寄時即已子彈上膛，但其持往該處時之
    保險均係關上，證人甲○○復稱被告係將槍枝向下插在後方
    腰際衣物內，顯然被告若未關上保險極易誤傷自己之情狀，
    被告所稱未遭證人甲○○搶槍前該槍枝保險係關上一節，應
    屬可信，該槍枝之保險顯然係在證人甲○○上前搶槍中才遭
    開啟，然而，該槍枝保險開啟方式僅需握槍者以持槍該手之
    拇指往上扳即可輕易開啟，已據證人甲○○當庭操作無訛，
    其且證稱當時伊係以手將被告右手拳頭整個握槍部分全部抓
    住，被告該手遂以抖動方式試圖掙脫，則該槍枝保險之開啟
    及後續之擊發有無可能係在此掙脫動作下所觸及，實非無可
    能，此由證人甲○○陳述當時情況被告無法瞄準伊胸口，且
    伊亦無法確定是否被告故意擊發或掙扎中誤觸所致等語亦可
    明，已難認被告斯時有何以上開槍枝瞄準證人甲○○後擊發
    一槍之殺人故意及行為。進而，雖然依證人甲○○所證述該
    槍枝遭擊發一次後尚有經接續扣動扳機而發出聲響之情狀，
    如前述，既難認被告有何開啟槍枝保險以瞄準證人甲○○射
    擊之殺人行為在先，以證人甲○○所述聽聞接續扣動扳機之
    喀喀聲時，其仍握住被告右手連同槍枝部分試圖搶下該槍中
    ，該喀喀聲出現係接續於前述槍枝擊發後，二者又係在甚短
    之瞬間內所發生，縱使堪認該喀喀聲確如證人甲○○所述係
    該槍枝遭人扣動扳機但因子彈或彈匣等問題致子彈卡住無法
    射出所產生，在斯時證人甲○○已將槍枝之槍口轉離對其瞄
    準之位置，足見證人甲○○顯有施用相當力道，被告為試圖
    奮力掙脫證人甲○○已抓住其握槍該手，自須順勢以相當力
    道抓握該槍枝欲甩開遭掌控之持槍右手，在其旁復有不明究
    裡之在場者數人同時出手毆打被告與證人甲○○之情形下，
    該槍枝扳機因而續遭誤觸致出現喀喀聲之可能，即無法排除
    ，因之，在並無任何積極證據堪認被告自始有何故意開啟該
    槍枝保險並瞄準證人甲○○欲置其於死地之殺人犯意及行為
    ，其後槍枝擊發及接續遭觸動扳機時，又係在被告與證人甲
    ○○互搶槍枝正熾中，證人甲○○亦稱斯時槍枝扳機遭扣動
    一事不能確定非二人互搶動作所致，以該情狀又係在短僅約
    一分鐘餘之瞬間所發生，實亦無從認其後該槍枝扳機接續遭
    扣動時係被告基於殺人之犯意所扣動。至於被告之選任辯護
    人聲請就扣案子彈有無撞痕等為鑑定一事，業據其說明係為
    證明該槍枝擊發一槍後，有無仍經擊發而卡彈之情形，然而
    ，該槍枝有無因卡彈致扣動扳機卻無法射出子彈之緣由，有
    可能係子彈本身問題致遭撞擊後仍無法射出，亦有可能係因
    彈匣送彈功能故障而無法將子彈送至可經撞擊射出之位置，
    業據證人即對槍枝使用有一定知識之偵查員甲○○證述在卷
    ，復據檢察官陳明無訛，以後者卡彈之緣由觀之，則該子彈
    有無撞痕之鑑定尚不足以據之謂該槍枝究竟有遭擊發卻卡彈
    之情狀，且如前述，縱使該槍枝斯時確曾經扣動扳機卻因卡
    彈而未擊發，在被告為護住槍枝而與證人甲○○拉扯中而仍
    有可能觸動扳機之情形下，亦難徒憑此情即謂被告斯時係基
    於殺人犯意而扣動該扳機卻因卡彈未遂，是尚難認此部分有
    何調查之必要。綜上所述，本案既查無其他積極證據，足認
    被告確有公訴人所指訴之殺人未遂情事，是此部分應認不能
    證明被告犯罪，揆諸前規定意旨及說明，依法自應諭知被告
    無罪之判決，以示慎審。
四、又起訴書雖以被告前開經論罪科刑所及之持有槍彈行為與此
    之殺人未遂罪嫌有牽連犯之裁判上一罪關係，惟此業據蒞庭
    檢察官當庭更正認二者應予分論併罰，亦予指明。
據上論斷，應依刑事訴訟法第二百九十九條第一項前段、第三百
零一條第一項，八十六年十一月二十四日修正前槍砲彈藥刀械管
制條例第七條第四項、第十一條第三項，刑法第十一條前段、第
二條第一項但書、第五十五條、第三十八條第一項第一款，判決
如主文。
本案經檢察官林勤綱到庭執行職務
中    華    民    國    95    年    6     月    19    日
                  臺灣臺北地方法院刑事第四庭
                              審判長法  官  劉慧芬
                                    法  官  李桂英
                                    法  官  林麗真
上正本證明與原本無異。
如不服本判決，應於判決送達後十日內，向本院提出上訴狀。
                                    書記官  蕭承信
中    華    民    國    95    年    6     月    19    日
附錄本案論罪科刑法條全文
修正前槍砲彈藥刀械管制條例
第7條
未經許可，製造、販賣或運輸火、機關槍、衝鋒槍、卡
柄槍、或自動步槍者，處七年以上有期徒刑。
未經許可，製造、販賣或運輸普通步槍、馬槍、手槍或各類炸彈
者，處五年以上有期徒刑。
意圖供自己或他人犯罪之用，而犯前二項之訴者，處死刑、無期
徒刑或十年以上有期徒刑，得併科十萬元以下罰金。
未經許可，無故持有、寄藏或意圖販賣而陳列第一項及第二項所
列槍之一者，處一年以上七年以下有期徒刑。
第一項至第三項之未遂犯罰之。
第11條
未經許可製造、販賣或運輸彈藥者，處六月以上
五年以下有期徒刑。
意圖供自己或他人犯罪之用，而犯前項之罪者，處一年以上七年
以下有期徒刑，得併科五萬元以下罰金。
未經許可無故持有、寄藏或意圖販賣而陳列彈藥者，處三年以下
有期徒刑。
第一項及第二項之未遂犯罰之。


司法院資訊處製作；財團法人民間司法改革基金會備份。
